【裁判字號】    89,簡上,6
【裁判日期】    891120
【裁判案由】    妨害名譽
【裁判全文】
台灣新竹地方法院刑事判決                八十九年度簡上字第六號
    上  訴  人  乙○○
          （原名洪素幸
    即  被  告
右列上訴人因妨害名譽案件，因不服本院新竹簡易庭，中華民國八十八年十一月三十
日第一審簡易判決（聲請案號：八十八年度偵字第一二六六號）提起上訴，本院第二
審合議庭判決如左：
    主  文
原判決撤銷。
乙○○連續散播文字，傳述、指摘足以毀損他人名譽之事，處拘役肆拾日，如易科罰
金以參佰元折算壹日，緩刑貳年。
    事  實
一、乙○○（原名洪素幸）與丙○○本為男女朋友，嗣經分手後，乙○○仍心有不甘
    且認丙○○在外散播對其不利之言論，乃基於意圖散播於眾之概括犯意，於民國
    八十七年十月間，先以信函傳述其與丙○○間感情糾葛事件，並指摘丙○○對其
    感情不忠，始亂終棄之內容，轉寄丙○○之同事吳美芳；同時又以信函再傳述不
    實之丙○○及其女友（未據告訴）之性行為內容，復又指摘丙○○對其始亂終棄
    等語，轉寄予丙○○之同事丁○○。再於同年十月間起至八十八年一月止，連續
    二次在中國時報及一次在聯合報上，指摘、傳述丙○○對於男女感情始亂終棄，
    並在外有不名譽及毀謗乙○○名譽行為等內容。以上之信函所指摘、傳述及報紙
    刊登之內容均足以毀損丙○○之名譽。
二、案經告訴人丙○○訴由臺灣新竹地方法院檢察署檢察官偵查後聲請簡易判決處刑
    。
    理  由
一、訊據被告乙○○對於右開犯罪事實坦承不諱，並有和解同意書乙紙、信函二紙、
    收信人為「丁○○」之信封乙紙、聲明啟示二紙及內政部警政署刑事警察局鑑驗
    通知書乙份在卷可憑。本件事證明確，被告犯行均堪認定。
二、按被告以文字散播於眾，傳述、指摘足以毀損被告名譽之事，雖其傳述、指摘其
    與告訴人間之感情糾葛之內容為事實，但該部分仍涉私德且於公共利益無關，不
    得免責，核被告所為係犯刑法第三百十條第二項之加重毀謗罪。被告所為數行為
    ，時間緊接，犯罪構成要件相同，顯係出於概括之犯意為之，應依連續犯之規定
    論以一罪。另公訴人認被告亦將足以損害其名譽之信函寄發甲○○部分，無非以
    告訴人提出之收信人為甲○○之信函為證，惟被告堅辭否認寄發上開信函，查上
    開信函經送內政部刑事警察局鑑驗，確非被告之筆跡，有內政部刑事警察局鑑驗
    通知書（八十九年八月三日刑鑑字第一○二五六五號）乙紙在卷可憑。故無證據
    可資證明該信函為被告所寄發，即難認被告有此部份之犯行，因公訴人認此部分
    與前開有罪之部分有裁判上一罪之連續犯關係，爰不另為無罪之預知。原審就被
    告妨害名譽之行為予以論科，固非無見，然查，（一）被告就寄發內容足以毀損
    告訴人名譽之信函予案外人吳美芳部分，坦承不諱，並有信函乙紙在卷可稽，原
    審就此部分，漏未認定，未予以論罪科刑，容有疏漏。
    （二）被告刊登報紙之行為共有三次，其中二次刊登於中國時報，一次則刊登於
    聯合報，原審僅認定被告於十二月十三日刊登一次於中國時報，其餘則漏未認定
    ，亦有疏漏。
    （三）就將足以損害告訴人名譽之信函寄發甲○○部分，已如前述，此部份之認
    定亦有誤認。另告訴人提出收信人為「張顯銘」之信封亦指稱被告寄發毀損其名
    譽之信函予張顯銘部分，經將該信封原件，該信封上之字跡亦非被告所為，有上
    開鑑驗通知書可證。此外，亦無其他證據可資證明，被告有告訴人所指之此部份
    犯行。因之被告上訴意旨稱其並未將信函寄發告訴人同事甲○○及張顯銘等語，
    即有理由。故原判決既有可議，自應由本院予以撤銷改判。爰審酌被告與告訴人
    間原為男女朋友，二人思慮未周，即交往過密，且歷經感情事件後，又未能理智
    處理，看待雙方之得失，致被告以此不智之手段損害告訴人權益，並累及無辜第
    三人，亦陷己身受刑罰之訴追、審判。惟於本院合議庭調查、審理時，被告尚知
    悔悟，除就其未涉及之部分加以辯白外，其餘部份均坦承不諱，犯後態度尚稱良
    好等一切情狀，量處如主文所示之刑，並諭知易科罰金之折算標準。末查，被告
    前未曾受有期徒刑以上刑之宣告，此有臺灣新竹地方法院檢察署刑案資料查註紀
    錄表及台灣高等法院被告全國前案紀錄表各乙紙附卷可憑，其經此教訓，自應知
    所警惕，而無虞再犯，本院綜核各情認上開刑之宣告，已足策其自新，所宣告之
    刑，以暫不執行為適當，併依法諭知緩刑二年，用啟向上。
據上論斷，應依刑事訴訟法第四百五十五條之一第一項、第三項、第三百六十九條第
一項、第三百六十四條、第二百九十九條第一項前段，刑法第五十六條、第三百十條
第二項、第四十一條、第七十四條第一款，罰金罰鍰提高標準條例第一條前段、第二
條，判決如主文。
本案經檢察官章京文到庭執行職務。
中      華      民      國    八十九    年     十一     月     二十     日
                                  臺灣新竹地方法院刑事第二庭
                                      審判長法  官   王銘勇
                                            法  官   王永春
                                            法  官   黃小珮
右正本證明與原本無異。
本件不得上訴。
                                            書記官   鄭明枝
中      華      民      國    八十九    年     十一     月     二十     日


司法院資訊處製作；財團法人民間司法改革基金會備份。
